臺灣花蓮地方法院民事裁定
111年度花簡字第441號
原      告  蘇珈詳  
訴訟代理人  李文平律師
            張照堂律師
被      告  楊月珍  

上列當事人間請求確認本票債權不存在事件，本院裁定如下：
    主    文
本件移送臺灣基隆地方法院。
    理    由
一、按訴訟，由被告住所地之法院管轄。訴訟之全部或一部，法
    院認為無管轄權者，依原告聲請或依職權以裁定移送於其管
    轄法院，民事訴訟法第1條第1項前段、第28條第1項分別定
    有明文。次按本於票據有所請求而涉訟者，得由票據付款地
    之法院管轄，同法第13條固有明文，惟該條立法目的旨在貫
    徹票據流通性，便利票據權利人行使票據權利。所謂本於票
    據有所請求，專指執票人本於票據行使票據上之權利而言，
    凡執票人本於票據請求承兌、付款及行使追索權均屬之，如
    本於持有票據之原因事實而為請求，並不包括在內。又按發
    票人主張本票係偽造、變造者，於前條裁定送達後20日內，
    得對執票人向為裁定之法院提起確認之訴，非訟事件法第19
    5條第1項雖定有明文，惟上開條文既列舉偽造、變造二者，
    解釋上，本票債務人以其他事由提起確認本票債權不存在之
    訴，即無適用非訟事件法第195條第1項之餘地，為本票裁定
    之法院，亦無從依上開規定取得管轄權。
二、經查，本件原告起訴聲明為：「確認被告持有原告簽發如附
    表所示之本票（下稱系爭本票），對原告之票據債權不存在
    （下稱甲聲明）。被告不得持本院111年度司票字第218號本
    票裁定（下稱系爭裁定）為執行名義對原告聲請強制執行（
    下稱乙聲明）。」其中甲聲明部分，原告係以票據債務人身
    分，主張業已清償系爭本票債權，而訴請確認本票債權不存
    在，並非本於票據行使票據上權利，亦非主張系爭本票有偽
    造、變造情事，有民事起訴狀在卷可佐，則本件確認本票債
    權不存在之訴，與民事訴訟法第13條、非訟事件法第195條
    第1項規定之情形均不符，本院無從依該等規定取得管轄權
    ；另關於乙聲明部分，現查無本院有以原告為債務人、以被
    告為債權人之強制執行案件，有索引卡查詢結果可稽，故本
    院非執行法院，與債務人異議之訴得向執行法院起訴之情形
    有間。又被告聲請系爭裁定時之住址雖記載花蓮縣花蓮市，
    然經本院送達系爭裁定時，卻寄存送達於轄區派出所，難認
    該址為被告住所，而被告於原告起訴時之住、居所地分別在
    新北市金山區及基隆市仁愛區，有其戶籍及健保資料可參，
    爰依上開規定職權將本件移送於臺灣基隆地方法院。
三、依民事訴訟法第28條第1項，裁定如主文。
中　　華　　民　　國　　111 　年　　10　　月　　4 　　日
                  花蓮簡易庭  法  官  李可文
以上正本係照原本作成。
如不服本裁定，應於裁定送達後10日內向本院提出抗告狀（須按
他造當事人之人數附繕本），並繳納抗告費新臺幣1,000元。
中　　華　　民　　國　　111 　年　　10　　月　　5 　　日
                              書記官  謝佩真
本票附表      發　 票　 日　   （民  國） 票　面　金　額（新　臺　幣） 到　　期　　日   （民  國） 利 息 起 算 日   （民  國） 票　據  號　碼 備    考 109年7月16日 3,000,000元 109年9月16日 111年5月19日 CH No 299626